臺灣臺南地方法院交通事件裁定　　　　 95年度交聲字第917號
移送機關　　交通部公路總局嘉義區監理所麻豆監理站
受處分人
即異議人　　甲○○
上列受處分人因違反道路交通管理處罰條例案件，對於交通部公
路總局嘉義區監理所麻豆監理站95年9月15日所為之裁決處分（
處分案號：麻監裁罰字第裁75-M00000000號）聲明異議，本院裁
定如下：
    主  文
原處分撤銷。
甲○○汽車駕駛人，駕駛汽車有違反道路交通管理處罰條例之行
為，經交通勤務警察制止時，拒絕停車接受稽查而逃逸，處罰鍰
新臺幣參仟元，並記違規點數壹點。
    理  由
一、原處分意旨略以：受處分人即異議人甲○○於民國於95年7
    月20日下午2點35分左右，駕駛車牌號碼H5R-386號重型機車
    ，行經臺南縣新營市○○○○道臺19甲線公路與鄉道南70線
    公路之交岔路口時，經執勤之臺南縣警察局新營分局警員發
    現異議人有闖紅燈之違規情形，該警員乃鳴笛而欲加以攔查
    ，然異議人竟未停車且不服執勤警員之稽查而逕行駕車逃逸
    ，執勤警員乃隨即依規定予以開單逕行舉發。後來原處分機
    關即交通部公路總局嘉義區監理所麻豆監理站經查證結果，
    亦以前述拒絕接受稽查而逃逸之違規事實明確，乃依照原處
    分裁處時即現行之道路交通管理處罰條例第60條第1項及第8
    5條第1項等規定，裁處違規駕駛人即異議人罰鍰新臺幣3千
    元等語。
二、聲明異議意旨略以：受處分人即異議人甲○○於上述時間，
    雖曾駕駛車牌號碼H5R-386號重型機車，行經臺南縣新營市
    ○○○○道臺19甲線公路與鄉道南70線公路之交岔路口，然
    其當時係因路口號誌為黃燈而通過該路口，且通過該路口時
    ，並未看見警員對其加以攔查。因之，異議人並無任何闖紅
    燈之違規行為，實無理由拒絕停車接受檢查，原處分機關豈
    能僅憑兩張監視器監錄影像，而認為異議人有如舉發警員所
    稱之「違反處罰條例之行為，拒絕停車接受稽查而逃逸」之
    違規情事。從而，異議人不服原處分，乃提起本件異議。
三、按汽車駕駛人，駕駛汽車有違反道路交通管理處罰條例之行
    為，經交通勤務警察或依法令執行交通稽查任務人員制止時
    ，不聽制止或拒絕停車接受稽查而逃逸者，除按各該條規定
    處罰外，處新臺幣3千元以上6千元以下罰鍰，並記違規點數
    1點；另本條例之處罰，受舉發違反道路交通管理事件之受
    處罰人，認為受舉發之違規行為應歸責他人者，應於舉發違
    反道路交通管理事件通知單應到案日期前，檢附相關證據及
    應歸責人相關證明文件，向處罰機關告知應歸責人，處罰機
    關應即另行通知應歸責人到案依法處理，本件原處分裁處時
    即現行之道路交通管理處罰條例第60條第1項、第63條第1項
    第1款及第85條第1項分別定有明文。其次，汽車駕駛人之行
    為，有不服指揮稽查而逃逸之情形者，當場不能或不宜攔截
    製單舉發者，得對汽車所有人逕行舉發處罰；又前項逕行舉
    發，應記明車輛牌照號碼、車型等可資辨明之資料，查明汽
    車所有人姓名或名稱、住址後，製單舉發處罰之，本件原處
    分裁處時即現行之道路交通管理處罰條例第7條之2第1項第4
    款前段及第4項亦規定甚明。
四、經查：
    （一）受處分人即異議人甲○○並不否認有於前述時間，駕
          駛車牌號碼H5R-386號重型機車，行經上開交岔路口
          ，而異議人於上開時、地，駕駛前述重型機車而有「
          違反處罰條例之行為，拒絕停車接受稽查而逃逸」之
          違規事實，除有臺南縣警察局南縣警交字第M0000000
          0號舉發違反道路交通管理事件通知單及臺南縣警察
          局新營分局95年8月24日南縣營警五字第0950013092
          號函各1份附卷可參外，另證人即當日執行勤務舉發
          本違規事件之臺南縣警察局新營分局警員蘇炯謙，亦
          於本院調查時到庭具結證稱：「（法官問：本件是否
          你舉發，情形如何？）是我舉發的，當天我是執行交
          通整理勤務，我在台19甲線與南70線交岔路口取締未
          戴安全帽及闖紅燈等違規，當時當事人剛好闖紅燈，
          由台19甲線南往北行駛，我看到時，我就隨即開車由
          後尾隨他，我尾隨至急水溪橋時，才將他攔下，當時
          只有我1個人，違規人看到我要攔查他，他就加速逃
          離了，我是開小客車的巡邏車，我有鳴警示笛，示意
          違規人停車，違規人沒有停，有放慢速度，我就將車
          子開到違規人的左邊，我搖下右邊的車窗，請他停車
          ，違規駕駛人都沒有反應就直接加速離開了……當時
          我只有鳴警笛及打開車窗告知請他停車。」等語（參
          見本院95年10月17日訊問筆錄），此參以證人蘇炯謙
          警員與異議人間不僅未有任何怨隙，且係毫不相識之
          人，衡情證人應無設詞攀誣，或虛構違規事實陷害異
          議人之理。且就證人前述所言：「我車子靠違規駕駛
          人的機車很近，他應該有聽到我要攔查他，但是他並
          沒有停下來，還加速離開，我也有駕駛車子追他，約
          追2百公尺左右，他才轉進產業道路，路很小，我覺
          得很危險，所以我就記下車號逕行舉發。違規駕駛人
          有戴1個人，2人均有戴安全帽。異議人有陳訴，我也
          有去調路口監視器，也發現他們有行經該監視器。」
          等情以觀，並參酌上開臺南縣警察局新營分局95年8
          月24日南縣營警五字第0950013092號函所附之監視器
          監錄影像2張之畫面內容，可知證人乙○○○○對於
          本件違規事實亦應無誤記或誤為判斷之可能。何況警
          員執行公務時，本身即受有行政懲處責任之監督，且
          其到庭具結作證，更係以刑事責任擔保其證言之真實
          性，故證人乙○○○○之上開證述內容及其所記錄舉
          發之本件違規事實，經核應無不可採信之處。因之，
          異議人上述所辯：其並未看見警員對其加以攔查等情
          ，經查應與事實不符，而非可採。從而，異議人於前
          述時、地，駕駛重型機車有「違反處罰條例之行為，
          拒絕停車接受稽查逃逸」之違規行為，應尚可認定。
    （二）其次，按交通勤務警察或依法令執行交通稽查任務人
          員，開單舉發違反道路交通管理處罰條例所列之違規
          事實，經公路主管機關或警察機關所為之裁決處罰，
          本質上為行政處分，係公務員基於職務上權力，依法
          就特定之具體事件所為具公法上效果之單方行政行為
          。而根據公務員為公法上行為具有公信力之原則，立
          法者乃於道路交通管理處罰條例法規中制訂相關規定
          ，使交通勤務警察或依法令執行交通稽查任務人員，
          在特殊情形下，當場不能或不宜攔截製單舉發時，得
          當機處置而就違規適時予以逕行舉發。（參見道路交
          通管理處罰條例第7條之2之規定）以達成維護交通秩
          序安全及公共安全之行政目的。反之，若謂公務員一
          切行政行為，均需預留證據以證明其所認定之事實為
          真實，則國家行政勢必受到相當程度之阻礙，而且相
          關行政目的亦難以順利達成，故刑事訴訟法中就犯罪
          證據有關之規定，與屬於行政秩序罰之交通違規裁罰
          本旨不相符合之部分，自不在得以準用之列。從而，
          交通違規行政爭訟之舉證責任原理，應非如刑事案件
          中，必須超越任何合理懷疑，始可為有罪判決之嚴格
          證明程度，而係應與民事訴訟之舉證責任原理相類似
          ，亦即，基本上應就行政機關與人民所各自主張有利
          於己之事實，分配其應盡之舉證責任，而非逕予適用
          刑事訴訟上之「無罪推定」原則，此觀諸行政訴訟法
          第136條，規定行政訴訟程序準用民事訴訟法第277條
          舉證責任分配原則之立法意旨，即可明瞭。
    （三）基此，本件受處分人即異議人甲○○雖極力辯稱：其
          無拒絕接受稽查而逃逸，不能僅憑兩張監視器監錄影
          像，而認為異議人有如舉發警員所稱之「違反處罰條
          例之行為，拒絕停車接受稽查而逃逸」之違規情事等
          語，然異議人經本院函請提出相關事證以供調查後，
          並未在相當期限內提供任何可資調查之有利事證一情
          ，則有本院95年11月20日南院慧刑復95交聲917字第0
          950049442號函稿及送達證書各1份在卷足憑，另異議
          人經本院合法傳喚後，復未到庭提出任何有利佐證或
          表示意見，可知異議人並無從就本件執勤警員之舉發
          確實有誤等情事，提出可供調查佐參之事證，且經查
          亦無任何其他明顯證據，足資證明執勤警員確有捏造
          事實違法取締之情形。另如前述，證人乙○○○○就
          本件違規事實之相關證述及舉發內容，經核亦無與常
          理不符之處，故證人乙○○○○就其維護交通秩序及
          行車安全等職責所為之本件交通違規舉發，自應予以
          採信。從而，異議人於前述時、地，駕駛重型機車有
          「違反處罰條例之行為，拒絕停車接受稽查而逃逸」
          之違規行為，應無疑問。
五、綜上所述，受處分人即異議人甲○○於上開時、地，有騎機
    車而「違反處罰條例之行為，拒絕停車接受稽查而逃逸」之
    違規事實雖可認定，且執勤警員就本件違規事實，根據前述
    道路交通管理處罰條例第7條之2第1項第4款前段及第4項等
    規定予以逕行舉發，程序上經核亦無任何違誤之處，然原處
    分機關即交通部公路總局嘉義區監理所麻豆監理站裁決時，
    漏未適用裁處時即現行之道路交通管理處罰條例第63條第1
    項第1款之規定，於裁決書之主文內載明記違規點數1點，經
    核則非適當，故仍應由本院裁定將原處分予以撤銷。然而，
    如前所述，異議人之上開違規事實既可認定，故本院仍應依
    照原處分機關裁處時即現行之道路交通管理處罰條例第60條
    第1項、第63條第1項第1款及第85條第1項等規定，並審酌上
    述違規情節之輕重，而另為異議人如主文第2項所示之諭知
    ，以資適法。
六、據上論斷，應依道路交通案件處理辦法第20條前段，裁定如
    主文。
中　　華　　民　　國　　96　　年　　1 　　月　　19　　日
                      交通法庭    法  官    陳  志  成
以上正本證明與原本無異。
如不服本裁定應於送達後5日內向本院提出抗告狀（應附繕本）
。
                                  書記官    黃  瓊  蘭
中　　華　　民　　國　　96　　年　　1 　　月　　19　　日
